【裁判字號】    89,上訴,388
【裁判日期】    890428
【裁判案由】    懲治盜匪條例
【裁判全文】
臺灣高等法院高雄分院刑事判決                    八十九年度上訴字第三八八號
    上  訴  人  乙○○
    即  被  告
    選任辯護人  鄭峻明  律師
                陳魁元
右上訴人因懲治匪條例案件，不服臺灣屏東地方法院八十八年度訴字第七四五號中
華民國八十九年一月四日第一審判決（起訴案號：臺灣高雄地方法院檢察署八十八年
度偵字第七０二八號），提起上訴，本院判決如左：
      主  文
上訴駁回。
      事  實
乙○○意圖為自己不法之所有，於八十八年十月十八日廿一時五十分許，持其所有之
之水果刀一把，進入屏東市○○○路○段二九二號「花王檳榔攤」內，以該水果刀抵
住甲○○腰際，嚇令甲○○交出現金，否則就刺死甲○○，而施強暴，致甲○○不能
抗拒，將收銀機內現鈔新臺幣（下同）五千元取出交予乙○○。而乙○○取得款項後
，隨即騎機車離去，並將該把水果刀棄置於屏東市○○路旁之排水溝中。嗣經警據報
後，於同日廿三時廿分許，在屏東市○○路四十號全虹通訊行內逮捕正在購買行動電
話之乙○○，同時起出其以強盜所得贓款購得之行動電話乙支（價值五千三百元，乙
○○以所得之五千元另加自己之三百元購得），再由乙○○帶同警員至屏東市○○路
旁之排水溝中起出乙○○所有之水果刀一把。案經屏東縣警察局屏東分局報請臺灣屏
東地方法院檢察署檢察官偵查起訴。
  理  由
一、訊據被告乙○○對於右揭事實坦承不諱，核與被害人甲○○先後後於警、偵訊中
    指述之情節相符，且有水果刀一把扣案可證，復有被告以強盜所得贓款所購之行
    動電話乙支足資佐證，被告自白與事實相符，其犯行足堪認定。雖被告復辯稱：
    伊有拿水果刀，但沒有抵住甲○○之腰部，沒有恐嚇甲○○，伊當時有喝酒云云
    。但查：被告持其所有水果刀一把，抵住甲○○之腰部，並恐嚇甲○○之事實，
    業據被告於警、偵訊時供承在卷（見警卷八十八年十月十八日筆錄、偵查卷第五
    頁反面），核與被害人甲○○於警、偵訊時陳述之情節相符（見警卷八十八年十
    月十八日、偵查卷第十二頁反面）。而被告自警訊時即坦承前開犯行，製作筆錄
    時之精神狀態正常，未有喝酒醉，亦無語倫次及意識不清等情，業經證人蔡明貴
    於原審審理暨本院調查時結證明確（見原審卷八十八年十二月二十三日、本院卷
    八十九年三月三十一日筆錄），又被告所棄置水果刀之屏東市○○路旁之排水溝
    溝蓋係由三十六個小孔所組成，每個小孔均甚細小，無法以腳將水果刀踼進，有
    照片三幀附於本院卷內可證，被告能將水果刀棄置於如此細小之排水溝小孔內，
    顯然被告當時相當清醒。再被告係於八十八年十月十八日二十一時許為上開強盜
    犯行，於當日二十三時許即於屏東市○○路之全虹通訊行中為警查獲，並即帶回
    警局制作警訊筆錄，嗣經約十二小時後之隔日即同年月十九日十一時許始經檢察
    官為第一次訊問，則被告顯不可能於嚴重酒醉時即前往購買行動電話，亦無理由
    自前晚十一時許即酒醉至隔日十一時許，長達十二小時之久，被告之偵查應係在
    相當清醒之情況下接受訊問，而其警、偵訊筆錄互核相同，亦足認定被告之警訊
    筆錄亦係在其清醒之情況下製作，是其警、偵訊中之自白即應堪採信，被告所辯
    當時沒有抵住甲○○之腰部，沒有恐嚇甲○○，伊當時有喝酒均不足採信。綜上
    所述，本件事證已臻明確，被告所辯，顯係嗣後卸責之詞，不足採信，被告犯行
    洵堪認定。
二、按懲治匪條例於四十六年六月五日修正公布，刪除第八條施行期間一年及第十
    條依特種刑事案件訴訟條例審理之規定，其原第九條改為第八條、第十一條改為
    第九條。修正前本條例全部內容，曾經立法院民刑商法委員會審查，認尚有繼續
    沿用之必要，始改採為新法之全部條文，並重新調整條次，形式上雖是修正，實
    質上係明白確認本條例已從臨時性舊法改制為常態性之刑事特別法，等同於制定
    新法。因此，本條例重新立法之合法性，應不因修正前曾施行期滿始以命令展期
    而有影響（參照最高法院八十八年度台上字第三０九八號判決），顯然現階段懲
    治匪條例仍可繼續適用。被告當日持刀施強暴，致使甲○○不能抗拒，而交付
    五千元予被告，核被告乙○○所為，係犯懲治盜匪條例第五條第一項第一款之盜
    匪罪。被告當時已將水果刀扺住甲○○腰際，同時出言嚇令甲○○交出現金，否
    則就刺死甲○○，其出言恫嚇之行為，亦已涵蓋於強暴行為之中，是僅論以強暴
    ，併予敘明。
三、原審引用懲治盜匪條例第五條第一項第一款、第七條第一項、第八條、刑法第三
    十八條第一項第二款、第三十七條第二項之規定，並審酌被告並無前科（此有本
    院被告全國前案紀錄表一紙為證）、犯罪之動機係為購買行動電話、目的、以持
    水果刀強盜為犯罪手段、致生危害於被害人之人身與財產之安全，嚴重危害社會
    治安、被告現年僅二十三歲（六十五年一月十日生），正值壯年，不思進取，竟
    為生活之享樂即持刀強盜、犯後於原審法院審理時否認犯行，未見悔意等一切情
    狀，就上開犯行量處有期徒刑七年六月，且依犯罪之性質認有必要，並予褫告奪
    公權七年。復認扣案水果刀一把，係被告所有供犯罪所用之物，業據其供陳在卷
    ，併依刑法第三十八條第一項第二款宣告沒收之。至扣案之行動電話一支，雖為
    被告以強盜所得之五千元再加上自己所有之三百元所購得，業經被告於警訊中供
    陳明確，然該行動電話既非全以強盜所得之款所購得，且行動電話必須整體始能
    發揮其效用，無法分離，即難認該支行動電話係盜匪所得財物變得之財產利益，
    尚不得發還被害人或供被害人抵償，且該行動電話非被告犯本罪所得之物，亦不
    得依刑法第三十八條第一項第三款之規定沒收。被告因盜匪所得之財物五千元無
    證據足認已滅失，應依懲治盜匪條例第七條第一項規定諭知發還被害人。本院復
    斟酌被告持水果刀犯案，惡性雖屬非輕，但被告必須奉養母親、照顧家庭，且已
    與被害人甲○○達成和解（有戶口名簿暨原諒書各一紙附於本院卷內可查），使
    損害降低至最輕程度。再斟酌懲治盜匪條例第五條第一項第一款之法定刑為無期
    徒刑或七年以上有期徒刑等情。認原審之認事用法均無違誤，量刑亦甚允當。上
    訴人即被告空言上訴，即無理由，應予駁回。
據上論斷，應依刑事訴訟法第三百六十八條，判決如主文。
本案經檢察官張其主到庭執行職務。
中    華    民    國     八十九     年       四       月    二十八      日
                              臺灣高等法院高雄分院刑事第五庭
                                  審判長法官  吳水木
                                        法官  惠光霞
                                        法官  陳朱貴
右正本證明與原本無異。
如不服本判決，應於判決送達後十日內向本院提出上訴狀，其未述理由者並應於提
出上訴狀後十日內向本院補提理由書（應附繕本)。
                                      書記官  洪梅枝
中    華    民    國     八十九     年       五       月       一       日
附錄本判決論罪科刑之法條：
附錄本案論罪科刑法條全文：
懲治盜匪條例第五條第一項第一款
有左列行為之一者，處無期徒刑或七年以上有期徒刑：
  一、意圖為自己或第三人不法所有，以強暴、脅迫、藥劑、催眠術或他法致使不能
      抗拒而取他人之物或使其交付者。
                                                                        Ｋ


司法院資訊處製作；財團法人民間司法改革基金會備份。
